【裁判字號】    95,重上更(三),50
【裁判日期】    950719
【裁判案由】    毒品危害防制條例
【裁判全文】
臺灣高等法院臺中分院刑事判決    95年度重上更(三)字第50號
上  訴  人
即  被  告  丙○○
選任辯護人  張英一律師
上列上訴人因毒品危害防制條例案件，不服臺灣南投地方法院87
年度訴字第232號中華民國87年7月31日第一審判決（起訴案號：
臺灣南投地方法院檢察署87年度偵字第2407、2334號），提起上
訴，本院判決如下：
    主  文
原判決關於非法販賣化學合成麻醉藥品及定應執行刑部分撤銷。
丙○○被訴非法販賣化學合成麻醉藥品部分無罪；其餘被訴轉讓
禁藥部分免訴。
    理  由
一、公訴意旨略以：被告丙○○意圖營利並基於概括之犯意，自
    民國87年間起至87年5月中旬止，使用000－000000號電話為
    聯絡工具，於：(一)87年間起，在南投市等地，販賣化學合成
    麻醉藥品安非他命予甲○○3次，每次新台幣（下同）800元
    至1000元。(二)另於87年 5月中旬，在南投市工業區某處，由
    丁○○交付被告2000元後，由被告在其南投市○○○路430號
    2樓住處交付安非他命予丁○○1次；又被告明知麻醉藥品安
    非他命為禁藥，竟自86年間起至87年 4月間止，連續轉讓安
    非他命予施權峰多次。因認被告上開所為，涉犯麻醉藥品管
    理條例第13條之1第1項第1款之非法販賣化學合成麻醉藥品
    罪嫌，及藥事法第83條第1項之轉讓禁藥罪嫌。
二、按犯罪事實應依證據認定之，無證據不得認定犯罪事實；不
    能證明被告犯罪或其行為不罰者，應諭知無罪之判決，刑事
    訴訟法第154條第2項、第301條第1項分別定有明文。又告訴
    人之告訴，係以使被告受刑事追訴為目的，是其陳述是否與
    事實相符，仍應調查其他證據以資審認。且事實之認定，應
    憑證據，如未能發現相當證據，或證據不足以證明，自不能
    以推測或擬制之方法，以為裁判基礎。且認定犯罪事實所憑
    之證據，雖不以直接證據為限，間接證據亦包括在內；然而
    無論直接或間接證據，其為訴訟上之證明，須於通常一般之
    人均不致有所懷疑，而得確信其為真實之程度者，始得據為
    有罪之認定，最高法院52年臺上字第1300號、40年臺上字第
    86號及76年臺上字第4986號分別著有判例可資參照。又刑事
    訴訟法第161條已於91年2月8日修正公布，修正後同條第1項
    規定：檢察官就被告犯罪事實，應負舉證責任，並指出證明
    之方法。因此，檢察官對於起訴之犯罪事實，應負提出證據
    及說服之實質舉證責任。倘其所提出之證據，不足為被告有
    罪之積極證明，或其闡明之證明方法，無從說服法官以形成
    被告有罪之心證，基於無罪推定之原則，自應為被告無罪判
    決之諭知（最高法院92年臺上字第128號判例意旨參照)。公
    訴人認被告涉有上開罪嫌，係以：(1)上開被告連續販賣安非
    他命予丁○○、甲○○等人之事實，分別據證人丁○○、甲○○於警詢、偵查中供述甚詳，兩人供述情節，亦大致相符
    ；(2)而證人丁○○、甲○○係於不同時間、地點分別為警查
    獲，自無串謀陷害被告之可能，況丁○○、甲○○均一致證
    稱，係以被告丙○○使用之000-000000號電話為聯絡工具，
    被告亦自承上開電話為其所使用，足見證人之指證與事實相
    符；(3)又本案經檢察官核發通訊監察書監聽被告使用之上開
    電話，被告確多次以上開電話與證人丁○○、甲○○聯繫販
    賣安非他命，亦有監聽譯文附卷足憑。又證人丁○○確有向
    被告購買安非他命之事實，復據證人甲○○、陳育佳於警詢
    中證述屬實；(4)被告連續轉讓禁藥安非他命予施權峰之事實
    ，亦據證人施權峰分別於警詢及偵查中證述甚詳等情，為其
    論據。訊據被告堅決否認涉有上開犯嫌，辯稱：伊係受證人
    栽贓，證人施權峰因將父母給他的機車修理費用花掉，不甘
    心伊告知其父母，遂挾怨報復；而證人甲○○係因與伊另案
    被起訴，認為受到伊牽連而欲報復，至於丁○○部分是伊兩
    人共同出資買安非他命吸食，伊從未販賣安非他命云云。
三、經查：
  (一)販賣安非他命部分：
  1.證人丁○○、甲○○所證前後不一，不足作為不利於被告之
    認定，分述如下：
  (1)證人丁○○於87年6月2日警詢時證稱：「（問：丙○○是否
    販賣安非他命予你或其他人？）只販賣我一次，約兩星期前
    ，在南投市工業區（正確地點不詳），我拿新台幣2000元給
    他，然後我再至其住處 2樓，向其拿安非他命吸食．．．至
    於其他，我只知道陳育佳、施權峰、甲○○曾向丙○○購買
    過安非他命」、「（問：施權峰、陳育佳及甲○○共向丙○○買過幾次安非他命？如何聯絡？交易地點？）購買次數我
    不清楚，聯絡電話是000-000000，其他我就不清楚了」云云
    （見87年度偵字第2407號卷第6頁）；而於87年6月16日偵查
    中則證稱：於今年 5月間，向被告購買過一次安非他命，錢
    係在伊家山上交給被告，安非他命則在被告的機車行交付，
    都是被告主動聯繫伊，被告是先找伊朋友陳育佳，再由陳育
    佳聯絡伊去找被告云云（見上開偵字第2047號卷第55頁反面
    、第56頁）。
  (2)證人甲○○於87年6月6日警詢時證稱：伊都是打000-000000
    號電話與被告聯繫，均係於今年向被告購買安非他命，正確
    日期已經忘記了，約購買3次左右，價格分別為1000元及800
    元不等，交易地點分別在台中市金寶山遊藝場及南投市不特
    定地點。除伊之外，尚有同學丁○○、陳育佳及一些伊不知
    道姓名的人曾向被告購買過安非他命云云（見上開偵字第24
    07號卷第10、11頁)；而於87年6月16日偵查中則證稱：於今
    年共向被告購買過3次安非他命，價格1000元至800元不等，
    都先打被告機車行之000-000000號電話與被告聯繫，交易地
    點在南投市，沒有固定地方，有時在加油站，是一手交錢，
    一手交貨，伊是與丁○○、陳育佳等人一起湊錢向被告購買
    安非他命云云（見上開偵字第2407號卷第57頁反面、第58
    頁）。
  (3)陳育佳於87年6月6日警詢時則稱：伊所吸食之安非他命均係
    被告所提供的，被告約給伊6、7次的安非他命，但都未向伊
    拿錢云云（見上開偵字第2407號卷第12頁反面）。
  (4)觀之丁○○、甲○○、陳育佳上開所證，丁○○就如何與被
    告聯繫購買安非他命？於何地交錢？前後所述不一（於警詢
    時稱：係以000-000000號電話與被告聯繫，先在在南投市工
    業區某地交錢云云；偵訊中則稱：係被告先找陳育佳，再由
    陳育佳聯繫丁○○，找被告購買安非他命，係在其家山上將
    錢交給被告云云）；而證人甲○○就其於何地與被告交易安
    非他命及購毒款項來源，前後所述亦有矛盾（警詢時證稱：
    係在台中市金寶山遊藝場及南投市之不特地點，由自己出資
    向被告購買安非他命云云；偵查中卻證稱：係與丁○○、陳
    育佳合資購買安非他命，交易地點在南投市區不特定地點，
    有時在加油站云云）。又甲○○係證稱與丁○○、陳育佳合
    資購買安非他命，然陳育佳卻證稱：安非他命係被告免費提
    供等語；再者，甲○○證稱與丁○○、陳育佳合資購買安非
    他命之方式，係先打000-000000號電話與被告聯繫，然後一
    手交錢，一手交貨，亦與丁○○所證：係先在伊家山上（或
    南投市工業區某地）交錢給被告後，再到被告的機車行拿取
    安非他命云云不符。丁○○、甲○○及陳育佳上開所證，互
    相矛盾，顯不足以作為被告論罪之依據。
  2.又警察曾向臺灣南投地方法院檢察署聲請對被告所使用之00
    0-000000號電話實施監聽，期限自87年5月12日起至同年6月
    10日止，然監聽之結果，並無發現被告有以上開電話與丁○○、甲○○聯繫買賣安非他命之情事，此有監聽譯文附卷可
    參（見87年度他字第102號卷第12至34頁)，並經本院當庭勘
    驗屬實（見本院更一卷第50、57頁）。況警察於87年6月6日
    ，前往被告位於南投市○○○路430號之機車行搜索，僅扣得
    其所有之吸食器 3個，若被告確有如證人丁○○所言，在其
    機車行販賣安非他命，為何又未扣得其他販賣安非他命之跡
    證，且佐以丁○○、甲○○之前科紀錄表，亦未曾因施用安
    非他命，而經警移送，由此益徵被告辯稱並無販賣安非他命
    等語，尚堪採信。雖檢察官另以證人甲○○、陳育佳於警詢
    所為之證述，佐證被告確有販賣安非他命予丁○○，然甲○○之警詢筆錄有諸多瑕疵，已詳如前述，而陳育佳於警詢時
    雖曾指稱：除了伊之外，伊尚知道王元宏及丁○○曾向被告
    購買過安非他命云云（見上開偵字第2407號卷第12頁反面）
    ，惟就丁○○於何時、何地，以何方式向被告購買安非他命
    ？均未指明，且前已述及，從上開被告所使用之電話監聽譯
    文中，亦均查無丁○○向被告購買安非他命之通聯情形，亦
    難以陳育佳上開含糊不清之供述，即認被告有販賣安非他命
    之犯行。此外查無其他證據足以證明被告確有販賣安非他命
    之犯行，自不能單憑丁○○、甲○○有瑕疵之上開供述，遽
    認被告有販賣安非他命之罪行。
  (二)轉讓安非他命部分：
  1.按案件曾經判決確定者，應諭知免訴之判決，刑事訴訟法第
    302條第2款定有明文。此係因同一案件，既經法院為實體上
    之確定判決，該被告應否受刑事制裁，即因前次判決而確定
    ，不能更為其他有罪或無罪之實體上裁判。此項原則，關於
    實質上一罪或裁判上一罪（如刑法第55條及第56條之犯罪）
    ，其一部事實已經判決確定者，對於構成一罪之其他部分，
    亦均應適用，此種情形，係因審判不可分之關係，在審理事
    實之法院，對於全部犯罪事實，按照刑事訴訟法第 267條規
    定本應予以審判，故其確定判決之既判力，亦自應及於全部
    之犯罪事實。查，被告於87年 4月間，在南投市某地，連續
    轉讓安非他命供陳育佳施用，而犯藥事法第83條第 1項之轉
    讓禁藥罪，業經本院於87年12月8日，以87年度上訴字第251
    1號判處有期徒刑 10月確定等情，有本院上開刑事判決及最
    高法院90年度台上字第1058號判決附卷可參。而檢察官起訴
    被告轉讓安非他命予施權峰之犯罪時間，係自86年間起至87
    年 4月間止，與被告轉讓安非他命供陳育佳施用之部分，時
    間緊接，犯罪構成要件相同，顯係基於概括犯意反覆為之，
    兩者間應有連續犯之裁判上一罪關係，依上開說明，被告轉
    讓安非他命供施權峰施用之部分，應為被告轉讓安非他命供
    陳育佳施用部分之確定判決效力所及，此部分應為免訴之判
    決。
  2.至被告施權峰於87年6月4日警詢時雖曾證稱：被告拿很多次
    安非他命給伊吸食，伊共拿1000元給被告，一次係在去年，
    拿給被告500元，另一次則係幾天前，也是拿500元給被告，
    聯絡的方式，或係打000-000000號電話，或係到被告家中云
    云（見上開偵字第2047號卷第8頁反面)；於本院更一審時亦
    證稱：伊曾於87年3月至5月間，在被告所開設之機車行樓下
    ，向被告購買過 2、3次安非他命，每包500元，伊與被告在
    電話中係以暗號「糖果」代替「安非他命」云云（見本院更
    一審卷第41、42頁）；於本院更二審亦證稱確有向被告購買
    2次安非他命，每次500元云云（見本院更二審卷第38頁）。
    然其於87年6月16日偵訊中卻稱：被告拿給伊很多次安非他
    命，然後告訴伊錢不夠，叫伊去籌錢，伊曾拿 2次，各500
    元給被告云云（見上開偵字第2047號卷第56頁）；於本院上
    訴審亦證稱：被告要買安非他命不夠錢，叫伊幫忙籌錢，伊
    拿2次，各500元給被告，被告買來後供伊等一起吸食等語（
    見本院上訴卷第30頁）。綜觀施權峰上開所證，施權峰究於
    何時向被告購買安非他命（或稱係86年、87年各一次，或稱
    於87年3月至5月間）；且被告究係販賣安非他命予施權峰，
    或係與施權峰一起籌錢合資購買安非他命施用，前後所證不
    符，另參酌上開000-000000號電話之監聽譯文，亦查無被告
    與施權峰聯繫購買安非他命之通聯情形，足徵施權峰證稱曾
    向被告購買安非他命，亦不足採信，附此敘明。
三、丁○○、甲○○經本院合法傳、拘，均未到庭，而檢察官又
    未提出其他積極之證據足以證明被告涉有販賣安非他命之證
    據，被告此部分之犯罪尚屬不能證明；至檢察官起訴被告轉
    讓安非他命予施權峰部分，則為前案確定判決效力所及。原
    審疏未審酌上情，就被告販賣安非他命予丁○○、甲○○之
    部分遽為論科，另就被告轉讓安非他命予施權峰部分，未及
    審酌確定判決效力所及，為有罪之判決，均有未當。被告上
    訴意旨否認犯罪，為有理由，自應由本院將原判決撤銷改判
    ，另為被告無罪（販賣安非他命部分）及免訴（轉讓安非他
    命予施權峰部分）之判決。
據上論結，應依刑事訴訟法第369條第1項前段、第364條、第301
條第1項、第302條第1款，判決如主文。
本案經檢察官乙○○到庭執行職務。
中    華    民    國    95    年    7     月    19    日
               刑事第十庭  審判長法  官  林  照  明
                                 法  官  唐  光  義
                                 法  官  蔡  名  曜
上列正本證明與原本無異。
如不服本判決應於收受送達後十日內向本院提出上訴書狀，其未
敘述上訴之理由者並得於提起上訴後十日內向本院補提理由書（
均須按他造當事人之人數附繕本）。
                                 書記官  劉  恒  宏
中    華    民    國    95    年    7     月    25    日
                                                      Ｆ


司法院資訊處製作；財團法人民間司法改革基金會備份。
